【裁判字號】    95,訴緝,8
【裁判日期】    950329
【裁判案由】    詐欺等
【裁判全文】
臺灣雲林地方法院刑事判決               95年度訴緝字第8號
檢  察  官  臺灣雲林地方法院檢察署檢察官
被      告  卯○○○
                    國民
選任辯護人  簡承佑律師
            張育誠律師
上列被告因詐欺等案件，經檢察官提起公訴（88年度偵字第3048
號、第4518號）後，被告自白犯罪，本院合議庭裁定由受命法官
獨任依簡式審判程序審理，本院判決如下：
    主  文
卯○○○共同連續行使偽造私文書，足以生損害於他人，處有期
徒刑伍年。
    事  實
一、卯○○○與張來旺、張榮顯（原名張哲浩）、黃琇慧等4 人
    為公婆子媳關係（張來旺、張榮顯與黃琇慧涉案部分，業經
    臺灣高等法院臺南分院以90年度上訴字第934 號判決，分別
    判處張來旺有期徒刑5 年6 月、張榮顯有期徒刑4 年6 月、
    黃琇慧有期徒刑2 年並緩刑4 年確定），前同住於雲林縣土
    庫鎮○○里○○路78號，因張來旺一家人投資臺中市之房地
    產失利，又投資開設安親班損失數百萬元，經濟陷於困境。
    卯○○○、張來旺、張榮顯、黃琇慧明知其等已無經濟來源
    支付會款，竟共同基於冒用互助會員名義、偽造標單、冒標
    會款之意圖為自己不法所有之概括犯意聯絡，自民國86年7
    月起，由張來旺擔任會首，並以卯○○○、張榮顯、黃琇慧
    ，張為信（張榮顯之子）、張為祈（張榮顯之子）、張郁婷
    （張榮顯之女）、張秀美（張來旺之妹）、張吉辰（張來旺
    之弟）、丙○○（張來旺之連襟）、黃文治等人頭虛增會員
    ，另在附表第六會虛增Ｇ○○一會，籌組如附表之22組互助
    會，每會會款為新臺幣（下同）10,000元或20,000元，投標
    地點在張來旺上開雲林縣土庫鎮○○里○○路78號住處，由
    卯○○○、黃琇慧、張榮顯主持開標，並連續於附表22組互
    助會各會之首次開標日及其後數日內，向其他會員（扣除虛
    列之會員外）收取第1 次會錢（即俗稱會頭錢，時間、會員
    姓名、金額均詳各附表），使各會員陷於錯誤而如數交付。
    又於附表之時間內，連續冒用會員張王遠等人名義偽造標單
    ，冒標互助會；或以人頭名義標下互助會，得標後再向其他
    會員謊稱有人得標而使其他會員陷於錯誤而如數將會錢交付
    之，足生損害於被冒名人頭及真正參與互助會之會員（被冒
    名會員及人頭之姓名、日期、標息、詐得金額，均詳如附表
    所示）。共詐得348, 33,800 元，嗣於88年5 月間宣布倒會
    ，會員們始知受騙。
二、案經酉○○、Ｌ○○、癸○○、Ｊ○○告訴及雲林縣調查站
    函送臺灣雲林地方法院檢察署檢察官偵查起訴。
    理  由
一、被告卯○○○與張來旺、張榮顯（原名張哲浩）、黃琇慧等
    4 人虛列人頭為會員，標取會款及冒用會員名義標取會款之
    犯罪事實，有告訴人酉○○、Ｌ○○、癸○○、Ｊ○○等人
    ，以及被害人玄○○、巳○○、Ｏ○○○、戊○○、丑○○
    、寅○○、Ｄ○、Ａ○○、Ｇ○○、宙○○、午○○、辰○
    ○、申○○、地○○、黃○○○、Ｑ○○、庚○○○、丁○
    ○、Ｉ○○、Ｒ○○、Ｋ○○、子○○、Ｃ○○、甲○○、
    Ｈ○○、Ｍ○○、亥○○、天○○、Ｐ○○、Ｂ○○、Ｅ○
    ○、Ｓ○○、戌○○、未○○、己○○○、Ｆ○○○、宇○
    ○等人，在本院89年度訴字第10號案件審理時及雲林縣調查
    站調查中指訴綦詳，且亦均指稱被告卯○○○與張來旺、張
    榮顯、黃琇慧等4 人分別擔任協助開標及收取會款，並為另
    案被告張榮顯、黃琇慧所自承。又天○○、丁○○、戌○○
    、己○○○、Ｊ○○等人尚指稱：張來旺等人都是先準備假
    標單，如果有到場人得標，卯○○○與黃琇慧就從抽屜或地
    上拿出標單，說是有人以更高利息得標，甚至還有得標人要
    走了，卯○○○還跑出來攔截說有人出更高價得標，再拿出
    新標單等語（本院89年度訴字第10號案件90年3 月23日、90
    年4 月25日、4 月27日訊問筆錄）。再者，並有互助會單及
    互助會簿各22份，張來旺在協調會之認諾積欠會款清單等附
    卷可稽。又被告卯○○○對於上開犯罪事實於本院審理時亦
    均坦白承認。從而，上開被告卯○○○以人頭標取會款，及
    冒用會員名義，偽造標單標取會款之事實，至為明確，可以
    認定。
二、依告訴人所提與張來旺核對後之會單（詳88年度偵字第3048
    號卷第62頁至第76頁）記載（張來旺於91年3 月14日臺灣高
    等法院臺南分院審理時亦供承上開會單係經伊與告訴人核對
    ），附表一編號2 會員壬○○、編號4 碧珠；附表五編號2
    張美華、編號7 、編號8 Ｎ○○；附表八編號5 辛○○等標
    會部係屬冒名標會。被告等共同詐取會款合計34,833,800元
    （詳附表所載）。
三、按民間互助會之習慣，會員書寫之標單通常僅書寫姓名及金
    額，其內容係表示某會員參與競標及標息多寡，應屬刑法第
    22 0條之準私文書。核被告卯○○○等冒用會員名義，偽造
    標單，並提出參與競標標取會款已達行使之程度，核其等所
    為係犯刑法第216 條、第210 條之行使偽造準私文書罪，其
    向會員詐取會錢另犯同法第339 條第1 項詐欺取財罪。被告
    卯○○○與另案被告張來旺、張榮顯、黃琇慧4 人就行使偽
    造準私文書及詐欺罪，有犯意聯絡與行為分擔，均為共同正
    犯。被告卯○○○偽造會員署名於標單上，乃偽造準私文書
    之一部行為；又偽造準私文書之低度行為為行使準私文書之
    高度行為所吸收，均不另論罪。被告卯○○○每冒標或利用
    人頭標一次會後，同時向其他會員收取會款之詐欺行為，為
    想像競合犯，應從一重處斷。其先後多次行使偽造準私文書
    及詐欺犯行，時間緊接，罪名與犯罪構成要件相同，顯係基
    於概括犯意反覆為之，均依連續犯規定論以一罪，並加重其
    刑。又連續行使偽造準私文書，意在連續詐欺，二罪間有方
    法目的之牽連關係，為牽連犯，應從較重之連續行使偽造準
    私文書處斷。爰審酌被告卯○○○並無犯罪前科，素行尚佳
    ，詐欺金額高達3 千餘萬元，所生損害鉅大。且被告卯○○
    ○犯罪後即逃亡藏匿多時，毫無解決問題誠意，惟犯後終能
    坦承犯行及另案被告張來旺、張榮顯因本案犯行業經法院各
    判處有期徒刑5 年6 月、4 年6 月確定，並考量被告卯○○
    ○於本案犯行中亦多次負責實際實施詐欺犯行等一切情狀，
    量處如主文所示之刑，以資懲儆。偽造之如附表中冒名部分
    之標單，為犯罪所用工具，惟開標後依照一般社會經驗，標
    單應均已丟棄，爰不併為沒收之宣告。
據上論斷，應依刑事訴訟法第299 條第1 項前段、刑法第28條、
第56條、第216 條、第220 條第1 項、第210 條、第339 條第1
項、第55條，罰金罰鍰提高標準條例第1 條前段，判決如主文。
本案經檢察官乙○○到庭執行職務
中    華    民    國    95    年    3     月    29    日
                  刑事第二庭  法  官  李  明  鴻
以上正本證明與原本無異。
如不服本判決，應於判決送達後10日內，向本院提出上訴狀。（
須附繕本）
                              書記官  孫  秀  桃
中    華    民    國    95    年    3     月    29    日
附錄本案論罪科刑法條全文
中華民國刑法第339條
 (普通詐欺罪)
意圖為自己或第三人不法之所有，以詐術使人將本人或第三人之
物交付者，處五年以下有期徒刑、拘役或科或併科一千元以下罰
金。
以前項方法得財產上不法之利益或使第三人得之者，亦同。
前二項之未遂犯罰之。


司法院資訊處製作；財團法人民間司法改革基金會備份。
